【裁判字號】    97,台抗,311
【裁判日期】    970417
【裁判案由】    違反麻醉藥品管理條例等罪聲請減刑及定應執行刑
【裁判全文】
最高法院刑事裁定              九十七年度台抗字第三一一號
抗  告  人  甲○○
上列抗告人因違反麻醉藥品管理條例等罪聲請減刑及定應執行刑
案件，不服台灣高等法院台南分院中華民國九十七年一月二十二
日所為之裁定（九十六年度聲減字第一八０一號），提起抗告，
本院裁定如下：
    主  文
原裁定撤銷，應由台灣高等法院台南分院更為裁定。
    理  由
原裁定以抗告人甲○○因犯如其附表所示之罪，均經判決確定，
所犯各罪之犯罪時間均在民國九十六年四月二十四日以前，抗告
人聲請依中華民國九十六年罪犯減刑條例規定減刑並定應執行之
刑。經核該附表所列編號一、三、四之罪，其犯罪時間在九十六
年四月二十四日以前，所犯分別係八十七年五月二十日修正公布
前之肅清煙毒條例第九條第一項、八十八年六月二日修正公布前
之麻醉藥品管理條例第十三條之一第二項第四款及藥事法第八十
三條第一項之罪，均合於減刑條件，應予准許，並與附表所列編
號二不應減刑之罪所處之刑，定其應執行之刑。另附表編號五、
六、七所列之罪，均已於九十六年七月十六日前執行完畢，皆不
得減刑，乃駁回該部分之聲請；固非無見。
惟查：依中華民國九十六年罪犯減刑條例應減刑之罪，由檢察官
或應減刑之人犯聲請之，此觀該條例第八條第一項、第三項規定
自明。是法院受理減刑之案件，以檢察官或應減刑之人犯聲請者
為限，並無得依職權裁定之規定，且所為裁定不得擴張或減縮原
聲請範圍。是聲請書狀如未載明聲請減刑之罪，或所載不明，此
程式之欠缺，雖無法院應定期間命為補正之規定。惟為符合憲法
保障人民訴訟權之意旨，自許定期間命為補正後始據以裁定，受
理法院不得自行蒐集或任意揣摹聲請人之聲請意旨，擴張或減縮
聲請減刑範圍而逕為裁定，否則，即非適法。本件抗告人聲請減
刑範圍，似僅限於原裁定附表所列編號三、四之罪，有該聲請狀
在卷可稽，其餘之罪並未聲請，原審未加闡明或定期命為補正，
即調取前案紀錄及執行卷宗，自行蒐集抗告人可能聲請減刑之罪
，除就該附表所列編號三、四之罪依法減刑外，另就非聲請減刑
範圍即該附表所列編號一之罪予以減刑，並與附表編號二所列不
應減刑之罪所處之刑，定其應執行之刑，復就非聲請減刑範圍即
該附表編號五、六、七所示之罪部分，認均已於九十六年七月十
六日前執行完畢，不符減刑條件，予以駁回，揆諸上開說明，難
謂無適用法則不當之違法。抗告意旨雖未指摘及此，惟原裁定既
有不當，應將原裁定撤銷，由原審法院另為適法之裁定。
據上論結，應依刑事訴訟法第四百十三條前段，裁定如主文。
中    華    民    國  九十七  年    四    月   十七   日
                      最高法院刑事第十庭
                          審判長法官  洪  文  章
                                法官  王  居  財
                                法官  郭  毓  洲
                                法官  黃  梅  月
                                法官  邱  同  印
      本件正本證明與原本無異
                                      書  記  官
中    華    民    國  九十七  年    四    月  二十二  日
                                                     m


司法院資訊處製作；財團法人民間司法改革基金會備份。
